【裁判字號】    95,易,145
【裁判日期】    950927
【裁判案由】    竊盜
【裁判全文】
臺灣雲林地方法院刑事判決               95年度易字第145號
公  訴  人  臺灣雲林地方法院檢察署檢察官
被      告  戊○○
                    （另案於臺灣雲林第二監獄執行中）
            庚○○
                    （另案於臺灣雲林第二監獄執行中）
            己○○
上列被告等因竊盜案件，經檢察官提起公訴（95年度偵字第531
、1278、1345、1432號）及當庭擴張起訴犯罪事實，本院判決如
下：
    主  文
戊○○共同連續攜帶兇器竊盜，處有期徒刑壹年貳月。
庚○○共同竊盜，處有期徒刑柒月。
己○○部分公訴不受理。
    事  實  及  理  由
壹、犯罪事實：
    戊○○基於意圖為自己不法所有之概括犯意，或自己1 人，
    或與庚○○連續為以下竊盜犯行：
一、戊○○於民國94年11月2 日某時許，在雲林縣台西鄉○○村
    ○○段地號71、72號乙○○所有之魚池內，持不明之銳利兇
    器剪斷水車馬達電線後，竊取乙○○所有之水車馬達1 個及
    風葉片2 組（4 片），得手後賣予不知情之吳宏育。
二、戊○○與庚○○共同基於意圖為自己不法所有之犯意聯絡，
    於94年11月27日上午10時許，由戊○○駕駛其所有車牌號碼
    TK-2896 號自小客車搭載庚○○，至雲林縣四湖鄉○○村○○路180 號旁丙○○所有之魚池內，共同以不明之方法竊取
    丙○○所有之水車葉片6 片。
三、戊○○復於95年2 月3 日、7 日、8 日某時許，連續在雲林
    縣四湖鄉三條崙村包公廟旁黃德春（起訴書誤載為壬○○）
    所有之魚池內，竊取黃德春所有之抽水馬達4 具、水車1 個
    ，得手後載運至不知情之林美玲所經營之三榮廢五金回收場
    變賣。
貳、認定犯罪事實所憑證據及理由：
一、證據能力部分：
    被告戊○○、庚○○對於檢察官所舉書面供述證據之證據能
    力，於審判程序同意作為證據，本院審酌該等書面作成時之
    情況，認為適當，依刑事訴訟法第159 條之5 第1 項之規定
    ，認有證據能力。
二、證明力部分：
  (一)犯罪事實壹、一部分：訊據被告戊○○對於有於上開時、地
    至前揭地點竊盜一情固坦承不諱，惟辯稱：我沒有拿工具去
    ，我拿馬達時，電線是用扯斷的云云，然查：
    (1)證人乙○○於警詢時證述：我於94年11月2 日22時許，發
      現在台西鄉○○村○○段地號71、72號魚池內水車馬達被
      竊。整個水車馬達被竊取，電線被剪斷。經警方會同我前
      往台155 線牛厝段永順資源回收商行，發現我所失竊水車
      馬達風葉。我所失竊之數量為魚池用水車馬達及風葉白鐵
      2 組等語明確（見本院卷第84頁至第85頁），足認該處電
      線確係被剪斷乙節無訛，而足以將電線剪斷者顯係銳利之
      兇器，是被告辯稱其未使用工具云云，顯不足採信。
    (2)復經證人吳宏育於警詢中證述明確（見本院卷第86頁至第
      88 頁） 。
    (3)並有照片2 張（見本院卷第89頁）、贓物認領保管單1 紙
      （見本院卷第90頁）附卷可證。
    (4)綜上，本件被告戊○○就犯罪事實壹、一部分事證明確，
      其犯行堪予認定。
  (二)犯罪事實壹、二部分：
    訊據被告戊○○對於上開事實坦承不諱，惟被告庚○○則矢
    口否認有何竊盜之犯行，辯稱：我跟戊○○有去現場，但沒
    有偷東西，是去那邊上廁所云云。經查：
    (1)證人丙○○於警詢時證述：94年11月27日上午10時許，在
      雲林縣四湖鄉○○村○○路180 號，竊案發生時我看到2
      人正在行竊，1 人在路旁把風，1 人在池塘裡行竊。我清
      楚記下車牌號碼為TK-2896 號等語（見95年偵字第531 號
      卷第5 頁至第6 頁）。於偵查中復證稱：當時池塘的水是
      乾的，水車葉片都是裝好的，沒有1 幅是拆下的。當天我
      看到1 個人（比較高者）本來在把風，因為看到我開車過
      去，而假裝在車旁小便，另1 人拿鐵鎚在漁塭裡敲水車葉
      片，該鐵鎚約有50公分。當天水車葉片被偷3 幅，我有看
      到他們車中有水車葉片等語（見95年偵字第531 號卷第47
      頁至第48頁）。並於本院審理時結證稱：94年11月27日中
      午的時候我有經過那裡，看到兩個人，覺得怪怪的，因為
      他們一直在路邊，我以為是在剪電纜線，結果不是。上去
      察看，比較矮的那個在弄栓子、弄水葉，有些水葉放在旁
      邊，我去追時，那兩人就跑了。一個比較矮的，在漁塭敲
      水車葉片。站在車邊的人好像是在小便，我迴車後，他有
      警覺到，就叫漁塭裡較矮的那個人趕快走。在漁塭裡的那
      個人我是看到他在喀、喀、喀不知道什麼的敲擊聲，像是
      拿鐵塊或木頭敲栓子，短短的。我不確定是什麼聲音，我
      沒辦法辨識，我不確定他拿什麼在敲，那時我只心想要如
      何抓他們等語明確（見本院95年9 月13日審理筆錄第4 頁
      至第9 頁），雖證人丙○○於本院審理時之證述並無法確
      認被告庚○○究持何物敲擊水車葉片，然至少足認當時立
      於池塘中之被告庚○○確係持不明之物正在敲打水車葉片
      乙節無誤。是被告庚○○辯稱當時伊在那裡上廁所云云，
      顯屬無稽，要不足採。
    (2)同案被告戊○○對於上情亦坦承不諱。
    (3)並有車籍作業系統查詢認可資料一紙（95年偵字第531 號
      第13頁）、照片二張（95年偵字第531 號警卷第15頁）附
      卷可佐。
    (4)綜上，本件被告戊○○、庚○○就犯罪事實壹、二部分事
      證明確，其等犯行堪予認定。
  (三)犯罪事實壹、三部分：
    (1)被告戊○○之自白：其坦承有於上開時、地竊取黃德春所
      有財物一情不諱。
    (2)證人黃德春於警詢時之證述（見95年偵字第1345號卷第6
      頁至第8 頁）：足以證明其所有之抽水馬達4 具、水車1
      個失竊之事實。
    (3)證人林美玲於警詢時之證述（見95年偵字第1345號卷第4
      頁至第5 頁）：足以證明證人林美玲確有向被告戊○○收
      購本件水車葉片馬達。
    (4)照片9 張（95年偵字第1345號卷第12頁至第16頁）、證人
      林美玲收購抽水馬達、水車登記簿影本一份（95年偵字第
      1345 號 卷第18頁至第20頁）在卷足憑。
    (5)綜上，被告戊○○之自白與相關證據均相符合，本件被告
      戊○○就犯罪事實壹、三部分事證明確，其犯行堪予認定
      。
、論罪科刑之理由：
一、按行為後法律有變更者，適用行為時之法律，但行為後之法
    律有利於行為人者，適用最有利於行為人之法律，刑法第2
    條第1 項定有明文。本件被告等人行為後，刑法及刑法施行
    法業於94年2 月2 日經總統以華總一義字第09 400014901號
    令修正公布，並於95年7 月1 日施行（下稱新刑法，修正前
    刑法下稱舊刑法），參酌最高法院95年5 月23日刑事庭第8
    次會議決議，新刑法第2 條第1 項之規定，係規範行為後法
    律變更所生新舊法律比較適用之準據法，於新刑法施行後，
    應適用新刑法第2 條第1 項之規定，為「從舊從輕」之比較
    。另於比較時應就罪刑有關之共犯、未遂犯、想像競合犯、
    牽連犯、連續犯、結合犯，以及累犯加重、自首減輕暨其他
    法定加減原因（如身分加減）與加減比例等一切情形，本於
    統一性及整體性原則，綜其全部罪刑之結果而為比較。本案
    涉及法律變更之部分經附表所示比較新舊刑法之規定，以舊
    刑法有利於被告等人，依新刑法第2 條第1 項規定，自應適
    用行為時之舊法。
二、按刑法第321 條第1 項第3 款之攜帶兇器竊盜罪，係以行為
    人攜帶兇器竊盜為其加重條件，此所謂兇器，其種類並無限
    制，凡客觀上足對人之生命、身體、安全構成威脅，具有危
    險性之兇器均屬之，且祇須行竊時攜帶此種具有危險性之兇
    器為已足，並不以攜帶之初有行兇之意圖為必要，最高法院
    79年台上字第5253號著有判例可資參照。查被告戊○○就犯
    罪事實壹、一部分用以剪斷電線之兇器雖未扣案，然其既足
    以剪斷電線，顯然必係屬銳利之物品，而既為銳利之物品，
    在客觀上已足對人之身體、生命構成威脅，自屬兇器之1 種
    ，自應認為可作兇器使用。是核被戊○○所為，就犯罪事實
    壹、一部分，係犯刑法第321 條第1 項第3 款之攜帶兇器竊
    盜罪。就犯罪事實壹、二及三部分均係犯刑法第320 條第1
    項竊盜罪。被告庚○○就犯罪事實壹、二部分，係犯刑法第
    320 條第1 項竊盜罪。檢察官認就犯罪事實壹、二部分被告
    戊○○、庚○○係犯刑法第321 條第1 項第3 款之加重竊盜
    罪，然此部分因被告戊○○、庚○○2 人當時究以何方式竊
    取水車葉片，證人丙○○業已無法確定，故此部分尚無證據
    足以認定被告戊○○、庚○○有攜帶兇器之情形，本院認此
    部分被告戊○○、庚○○之行為，應僅構成刑法第320 條第
    1 項竊盜罪，檢察官認應依加重竊盜罪處斷，尚有未洽，惟
    起訴事實相同，爰依法變更起訴法條，併予敘明。
三、被告戊○○與庚○○就上開犯罪事實壹、二部分之竊盜犯行
    ，有犯意聯絡及行為分擔，為共同正犯。
四、被告戊○○多次竊盜之行為，時間緊接，犯罪構成要件相同
    ，顯係基於概括犯意反覆為之，為連續犯，應依修正前刑法
    第56條之規定論以刑法第321 條第1 項第3 款攜帶兇器竊盜
    罪，並依法加重其刑。
五、又檢察官當庭擴張犯罪事實壹、一部分，雖未據檢察官起訴
    ，惟與上開已起訴之犯罪事實壹、二及三部分，具有連續犯
    裁判上一罪之關係，基於審判不可分之原則，均應為起訴效
    力所及，本院自應併予審究，附此敘明。
六、本院審酌被告戊○○、庚○○均不思以正當途徑賺取金錢，
    且2 人均有施用毒品前科，素行不良，且其等竊取他人漁溫
    內之水車葉片及馬達，對於他人漁溫造成之損害甚鉅，被告
    庚○○復否認犯行，一再狡辯，毫無悔意，而被告戊○○犯
    後則坦承犯行，態度尚稱良好等一切情狀，分別量處如主文
    所示之刑。
七、另犯罪事實壹、一部分被告戊○○所使用之銳利兇器，因未
    扣案，且亦無證據證明係被告戊○○所有，爰不另為沒收之
    諭知。
八、公訴意旨另以：
  (一)被告戊○○與被告辛○○（另行審結）、己○○（已死亡）
    結夥3 人，共同基於意圖為自己不法所有之犯意聯絡，於95
    年3 月11日下午7 時許，3 人共同前往雲林縣台西鄉○○村
    ○○路旁丁○所有之魚池，由己○○、辛○○在現場把風，
    戊○○持客觀上足供兇器使用之螺絲起子等工具（未扣案）
    ，竊取丁○所有電纜線2 條得手，而認被告戊○○尚涉犯結
    夥3 人以上攜帶兇器竊盜罪。然查，按「前項親屬或其他五
    親等內血親或三親等內姻親之間，犯本章之罪者，須告訴乃
    論。」刑法第324 條第2 項定有明文。又按「案件有下列情
    形之一者，應諭知不受理之判決：告訴或請求乃論之罪，未
    經告訴、請求或其告訴、請求經撤回或已逾告訴期間者。」
    刑事訴訟法第303 條第3 款亦定有明文。查被害人丁○係被
    告戊○○之親叔叔，為戊○○之3 親等旁系親，該罪依上開
    規定須告訴乃論，此部分既未經丁○合法告訴，本應依刑事
    訴訟法第303 條第3 款之規定諭知不受理，惟公訴意旨認此
    部分與前開有罪部分有裁判上一罪之關係，爰不另為不受理
    之諭知。
  (二)被告戊○○與被告辛○○（另行審結）、己○○（已死亡）
    結夥3 人，共同基於意圖為自己不法所有之犯意聯絡，於95
    年3 月11日下午7 時40分許，3 人至雲林縣台西鄉○○段45
    9 號地號旁魚池，由己○○在現場把風，戊○○與辛○○持
    客觀上足供兇器使用之螺絲起子等工具（未扣案），竊取抽
    水機軸心1 支得手，而認被告戊○○尚涉犯結夥3 人以上攜
    帶兇器竊盜罪。檢察官認被告戊○○涉犯此部分犯罪事實，
    無非係以被告之自白為其主要論據，然查，本件被害人不詳
    ，究有無於上開時、地失竊抽水機軸心1 支並無從知悉，且
    被告戊○○等人否認有攜帶兇器行竊，檢察官認定之兇器復
    未扣案，均無證據足資證明被告戊○○等人有檢察官所稱之
    犯罪事實，此部分不能證明被告戊○○犯罪，此外，復查無
    其他積極證據足資認定被告戊○○有此部分之犯行，原應為
    無罪之諭知，惟公訴意旨認此部分與前開有罪部分有裁判上
    一罪關係，爰不另為無罪之諭知，附此敘明。
肆、公訴不受理部分：
一、按被告死亡者，法院應諭知不受理之判決。又法院諭知不受
    理之判決，得不經言詞辯論。刑事訴訟法第303 條第5 款、
    第307 條分別定有明文。
二、公訴意旨略以：被告己○○、戊○○、辛○○（另行審結）
    結夥3 人，共同基於意圖為自己不法所有之概括犯意聯絡，
    由己○○駕駛車號9R-7963 號自用小貨車，搭載戊○○、辛○○，為下列竊盜犯行：
  (一)於95年3 月11日下午6 時30分許，3 人共同前往雲林縣台西
    鄉○○村○○○ 路旁甲○○○（係戊○○之親姑媽，為戊○○之3 親等旁系血親，戊○○此部分犯罪事實未據告訴）所
    有之魚池，由己○○在現場把風，戊○○與辛○○持客觀上
    足供兇器使用之螺絲起子等工具（未扣案），竊取甲○○○
    所有之水車3 台、馬達3 個及電纜線5 公斤得手。
  (二)於同日下午7 時許，3 人共同前往雲林縣台西鄉○○村○○
    路旁丁○（係戊○○之親叔叔，為戊○○之3 親等旁系血親
    ，戊○○此部分犯罪事實未據告訴）所有之魚池，由己○○
    、辛○○在現場把風，戊○○持客觀上足供兇器使用之螺絲
    起子等工具（未扣案），竊取丁○所有電纜線2 條得手。
  (三)於同日下午7 時40分許，3 人至雲林縣台西鄉○○段459 號
    地號旁魚池，由己○○在現場把風，戊○○與辛○○持客觀
    上足供兇器使用之螺絲起子等工具（未扣案），竊取抽水機
    軸心1 支得手。
三、查被告己○○業已於民國95年7 月24日死亡一節，有個人基
    本資料查詢結果、個人除戶資料查詢結果各1 紙在卷可稽。
    依據首開規定，爰不經言詞辯論，逕為不受理之判決。
伍、適用之法律：
    應依刑事訴訟法第299 條第1 項前段、第300 條、第303 條
    第5 款、第307 條，刑法第2 條第1 項前段、修正前刑法第
    28條、第56條、刑法第321 條第1 項第3 款、第320 條第1
    項，罰金罰鍰提高標準條例第1條前段，判決如主文。
本案經檢察官朱健福到庭執行職務。
中    華    民    國    95    年    9     月    27    日
            刑事第六庭  審判長法  官  吳基華
                              法  官  林俊良
                              法  官  蔡世芳
以上正本證明與原本無異。
如不服本判決，應於判決送達後10日內，向本院提出上訴狀。（
須附繕本）
                              書記官  葉政
中    華    民    國    95    年    9     月    28    日
附錄本案論罪科刑條文：
中華民國刑法第321條第1項第3款
（加重竊盜罪）
犯竊盜罪而有左列情形之一者，處 6 月以上、 5 年以下有期徒
刑：
三  攜帶兇器而犯之者。
中華民國刑法第320條第1項
（普通竊盜罪、竊佔罪）
意圖為自己或第三人不法之所有，而竊取他人之動產者，為竊盜
罪，處 5 年以下有期徒刑、拘役或 5 百元以下罰金。
  附表：
┌──┬────────────┬─────────────┬──────┐
│比較│  舊刑法於本案適用之    │  新刑法於本案適用之      │依從舊從新原│
│法條│  法律效果              │  法律效果                │則比較結果  │
├──┼────────────┼─────────────┼──────┤
│刑法│刑法320 條法定刑得科銀元│刑法第320 條法定刑得科銀元│刑法第320 條│
│第33│500 元以下罰金，依罰金罰│500 元以下罰金，依修正後刑│罰金之最高額│
│條第│鍰提高標準條例第1 條前段│法施行法增訂第1 條之1 規定│新舊法雖同為│
│5 款│規定之提高倍數10倍，及舊│：刑法分則編定罰金之貨幣單│15,000元，然│
│暨刑│刑法第33條第5 款規定之罰│位為新台幣。且94年1 月7 日│最低額舊法僅│
│法施│金最低額1 元計算，本罪之│刑法修正時，刑法分則編未修│為新台幣30元│
│行法│罰金刑最高為銀元5,000 元│正之條文定有罰金者，自94年│，自以被告張│
│第1 │即新台幣15,000元，最低額│1 月7 日刑法修正施行後，就│進文行為時之│
│條之│為銀元10元即新台幣30元。│其所定數額提高30倍。及新刑│舊法較有利於│
│1   │                        │法第33條第5 款修正為：「罰│被告。      │
│    │                        │金：新台幣1 千元以上，以百│            │
│    │                        │元計算之。」，是依修正後之│            │
│    │                        │法律，該罪所得科處之罰金刑│            │
│    │                        │最高為新台幣15,000元，最低│            │
│    │                        │為新台幣1,000 元。        │            │
│    │                        │                          │            │
├──┼────────────┼─────────────┼──────┤
│刑法│按「二人以上共同實施犯罪│按「二人以上共同實行犯罪之│本件被告林昆│
│第28│之行為者，皆為正犯」，舊│行為者，皆為正犯」，新刑法│德、庚○○二│
│條  │刑法第28條定有明文。    │第28條定有明文。揆諸本條之│人之犯行，既│
│    │                        │修正理由係為釐清陰謀共同正│屬實行犯罪行│
│    │                        │犯、預備共同正犯、共謀共同│為之正犯，則│
│    │                        │正犯是否合乎本條規定之正犯│適用舊法規定│
│    │                        │要件。                    │論擬，對被告│
│    │                        │                          │二人並無不利│
│    │                        │                          │。          │
├──┼────────────┼─────────────┼──────┤
│刑法│按「連續數行為而犯同一之│連續犯之規定已刪除，則被告│自以舊刑法以│
│第56│罪名者，以一罪論。但得加│戊○○所犯數罪應分論併罰。│一罪論對被告│
│條  │重其刑至二分之一。」，舊│                          │戊○○較有利│
│    │刑法第56條定有明文。則被│                          │。          │
│    │告戊○○於本案係基於概括│                          │            │
│    │犯意連續竊盜，依此規定，│                          │            │
│    │應以一罪論。            │                          │            │
├──┴────────────┴─────────────┴──────┤
│綜合比較結果：                                                          │
│本件均以舊法對被告戊○○、庚○○較為有利，綜其全部罪刑之比較，本案應一體│
│適用舊刑法。                                                            │
└────────────────────────────────────┘


司法院資訊處製作；財團法人民間司法改革基金會備份。
